臺灣臺中地方法院民事判決
111年度中簡字第712號
原      告  明台產物保險股份有限公司

法定代理人  松延洋介
訴訟代理人  許崇慎  
            王一如  
被      告  黎功龍  


上列當事人間請求損害賠償事件，本院於民國111年6月8日言詞
辯論終結，判決如下：
    主      文
一、被告應給付原告新臺幣87,212元，及自民國111年5月23日起
    至清償日止，按週年利率百分之5計算之利息。
二、訴訟費用(除減縮部分外)由被告負擔。
三、本判決得假執行。
    事實及理由
壹、程序事項：
一、本件原告於起訴時原聲明請求被告給付新臺幣（下同）123,
    527元及自起訴狀繕本送達翌日起至清償日止，按週年利率
    百分之5計算利息（見本院卷第15頁），嗣最終變更聲明請
    求被告給付87,212元及上開法定遲延利息（見本院卷第127
    頁），核屬減縮應受判決事項之聲明，依民事訴訟法第255
    條第1項第3款規定，應予准許。　　
二、被告經合法通知，未於言詞辯論期日到場，核無民事訴訟法
    第386條所列各款情形，爰依原告之聲請，由其一造辯論而
    為判決。
貳、實體事項： 
一、原告主張：被告於民國108年10月28日0時14分許，騎乘電動
    自行車慢車，沿臺中市○○區○○街000號前，因酒後駕車疏未
    注意車前狀況，不慎撞擊由原告所承保之訴外人鍾婷竹所有
    ，由訴外人黃京群所駕駛停放在路邊之車牌號碼000-0000號
    自小客車（下稱系爭車輛），致系爭車輛受損。經送修復後
    ，共計支出修理費用新臺幣（下同）123,527元。原告已依
    保險契約，辦理出險理賠並扣除零件折舊（零件折舊後為41
    ,612元），原告仍得請求被告賠償87,212元。爰依保險法第
    53條第1項及民法侵權行為規定，代位請求被告賠償上開損
    害。並減縮後聲明：如主文第一項所示。
二、被告未於言詞辯論期日到場，亦未提出書狀為任何聲明或陳
    述。 
三、本院之判斷：
  ㈠按因故意或過失，不法侵害他人之權利者，負損害賠償責任
    ，民法第184條第1項前段定有明文。次按汽車行駛時，駕駛
    人應注意車前狀況及兩車並行之間隔，並隨時採取必要之安
    全措施。汽車駕駛人飲用酒類或其他類似物後其吐氣所含酒
    精濃度達每公升零點一五毫克或血液中酒精濃度達百分之零
    點零三以上，不得駕車。道路交通安全規則第94條第3項、
    第114條第1項第2款分別定有明文。經查：　　
　⒈原告主張被告於上開時、地，因酒後駕車、未注意車前狀況
    ，致雙方車輛發生碰撞，系爭車輛受損之事實，有統一發票
    、估價單、車損照片、行車執照影本、道路交通事故當事人
    登記聯、道路交通事故現場圖、酒精測定紀錄表、初步分析
    研判表、車損照片、調查報告表、現場照片在卷可參（見本
    院卷第19-30、39-63頁）。足認被告於車禍發生時有酒後騎
    乘、未注意車前狀況之違規，就本件車禍之發生有過失甚明
    。 
　⒉系爭車輛之受損，既然係由雙方車輛碰撞所直接造成，與被
    告過失駕車行為間，自具相當因果關係。原告主張被告應負
    侵權行為損害賠償責任，應屬有據。
　㈡按被保險人因保險人應負保險責任之損失發生，而對於第三
    人有損失賠償請求權者，保險人得於給付賠償金額後，代位
    行使被保險人對於第三人之請求權，但其所請求之數額，以
    不逾賠償金額為限，保險法第53條第1項定有明文。次按不
    法毀損他人之物者，被害人得請求賠償其物因毀損所減少之
    價額，民法第196條定有明文，且依該規定請求賠償物被毀
    損所減少之價額，得以修復費用為估定標準，但以必要者為
    限，如修理材料以新品換舊品，應予折舊（最高法院77年度
    第9次民事庭會議決議㈠決議要旨參照）。經查：
  ⒈原告已依保險契約支付系爭車輛修復費用123,527元，其中零
    件費用為77,927元、工資16,800元、烤漆28,800元（均含稅
    ），有估價單可佐（見本院卷第30頁）。而材料係以新品更
    換舊品，零件費用自應考量折舊因素，計算原有舊零件之價
    值。而系爭車輛於107年6月出廠，有行車執照在卷可稽（見
    本院卷第19頁）。依行政院所頒「固定資產耐用年數表」及
    「固定資產折舊率表」之規定，小客車之耐用年數為5年，
    又依45年7月31日所發佈之行政院台（45）財字第4180號函
    示採用定率遞減法者，每年折舊千分之369，其最後1年之折
    舊額，加歷年折舊累計額，其總和不得超過該資產成本原額
    之10分之9 。並參酌「營利事業所得稅查核準則」第95條第
    8 項所定：「固定資產提列折舊採用定率遞減法，以1年為
    計算單位，其使用期間未滿1年者，按實際使用之月數相當
    於全年之比例計算之，不滿1月者，以月計」。則至本件車
    禍事故之日即108年10月28日止，系爭車輛已使用1年5個月
    。
  ⒉依上開方式扣除折舊額後，原告得請求必要零件費為41,612
    元（計算試附表），再加計上開工資、烤漆，從而，原告請
    求賠償車輛修理必要費用87,212元（見本院卷第127頁），
    為有理由。
  ㈢查原告對被告上開侵權行為損害賠償債權，核屬無確定期限
    之給付，自應經原告之催告而未為給付，被告始負遲延責任
    。準此，依民法第229條第2項、第233條第1項前段、第203 
    條規定，原告請求被告自起訴狀繕本送達之翌日即111年5月
    23日起（見本院卷第101頁之本院公示送達證書）至清償日
    止，按週年利率5%計付遲延利息，核無不合。
四、綜上所述，原告依據保險法第53條、民法第184條第1項前段
    、第196條之規定，請求被告給付其87,212元，及自111年5
    月23日起至清償日止，按週年利率百分之5計算之利息，為
    有理由，應予准許，爰判決如主文第一項所示。
五、本件判決之事證已臻明確，兩造其餘攻擊防禦方法，經審酌
    後，認均與判決結果無影響，爰不一一論述。 
六、本件係依民事訴訟法第427條第1項規定適用簡易訴訟程序，
    並為被告敗訴之判決，依同法第389條第1項第3款規定，法
    院應依職權宣告假執行。
參、訴訟費用負擔之依據：民事訴訟法第78條。
中    華    民    國    111    年     6     月   22  日
                  臺灣臺中地方法院臺中簡易庭
                                  法  官  陳佩怡
以上正本係照原本作成。 
如不服本判決，應於送達後20日內，向本院提出上訴狀並表明上
訴理由，如於本判決宣示後送達前提起上訴者，應於判決送達後
20日內補提上訴理由書（須附繕本）。如委任律師提起上訴者，
應一併繳納上訴審裁判費。
中　　華　　民　　國　　111 　年　　6  　月　　22　　日
                                  書記官　許千士
附表
折舊時間           金額
第1年折舊值        77,927×0.369=28,755
第1年折舊後價值    77,927-28,755=49,172
第2年折舊值        49,172×0.369×(5/12)=7,560
第2年折舊後價值    49,172-7,560=41,612